【裁判字號】    99,訴,843
【裁判日期】    991213
【裁判案由】    公共危險
【裁判全文】
臺灣屏東地方法院刑事判決               99年度訴字第843號
公  訴  人  臺灣屏東地方法院檢察署檢察官
被      告  林宜忠
公設辯護人  張宏惠
上列被告因公共危險案件，經檢察官提起公訴（99年度偵字第53
95號）本院判決如下：
    主  文
林宜忠放火燒燬現供人使用之住宅未遂，處有期徒刑貳年。扣案
之打火機壹支、保特瓶貳個沒收。
    事  實
一、林宜忠因懷疑其子林煒程是其妻林鷺芳與郭孟偉所生，而心
    生不滿，於喝2瓶保力達藥酒後，即基於放火燒毀現供人使
    用住宅之犯意，於民國99年5 月28日凌晨4 時許，先騎乘車
    號DIP-545 號輕機車，前往屏東市○○路130 號台亞加油站
    購買新台幣（下同）30元之汽油後，即至屏東市復興公園後
    方製作汽油彈，並騎乘前開機車至屏東縣屏東市○○里○○
    街16巷17號郭孟偉住處，以打火機點燃汽油彈後，將汽油彈
    丟擲至郭孟偉前開住處2 樓陽台上，火勢瞬間引燃，並燻黑
    陽台磁磚，郭孟偉聽到陽台有聲響，即至陽台查看，並打開
    陽台水龍頭滅火，始未釀成災害。林宜忠縱火後返回現場，
    因行跡可疑為警攔查，即於有偵查權限之警員尚未發覺何人
    縱火之際，主動告知，並自首接受裁判。
二、案經郭孟偉訴由屏東縣政府警察局屏東分局報請臺灣屏東地
    方法院檢察署檢察官偵查起訴。
    理  由
一、按被告以外之人於審判外之陳述，雖不符前4 條之規定，而
    經當事人於審判程序同意作為證據，法院審酌該言詞陳述或
    書面陳述作成時之情況，認為適當者，亦得為證據。當事人
    、代理人或辯護人於法院調查證據時，知有第159 條第1 項
    不得為證據之情形，而未於言詞辯論終結前聲明異議者，視
    為有前項之同意，刑事訴訟法第159 條之5 定有明文。本件
    下列所引具傳聞性質之證據，當事人及公設辯護人均未爭執
    其證據能力，亦未於本案言詞辯論終結前對證據能力聲明異
    議，依上開規定，視為當事人及辯護人同意作為證據，且經
    本院審酌該等證據作成時之情況及證據取得過程等節，認亦
    適宜作為證據，自得為本件裁判基礎之證據資料，而具證據
    能力。
二、訊據被告林宜忠於警偵訊及本院審理時，對其於上開時間、
    地點放火燒燬住宅之犯行均坦承不諱，核與證人即告訴人郭
    孟偉之證詞相符合（見警卷第8 至11頁），另有屏東縣政府
    警察局屏東分局警員所製作之職務報告、扣押筆錄、扣押物
    品目錄表、台亞石油加油站發票各1 紙、照片5 張在卷可參
    （見警卷第3 、17至26頁），堪認被告上開自白與客觀真實
    相符，可以採信。本件事證已臻明確，被告犯行堪以認定，
    自應依法論科。
三、論罪科刑部分：
    按放火罪既未遂之區別標準，係以目的物獨立燃燒，且足以
    變更其形體致喪失其效能為依據，是放火燒燬現供人使用之
    住宅罪，如僅室內家具燒燬，其房屋構成部分及門窗均未喪
    失效用者，應成立刑法第173 條第3 項、第1 項之放火燒燬
    現供人使用住宅未遂罪；換言之，刑法第173 條第1 項之放
    火既遂罪，須房屋構成之重要部分已燒燬，如僅房屋內之家
    具、物件燒燬，房屋本身尚未達喪失其效用之程度，即不能
    依該條項論罪，最高法院73年度臺上字第2238號判決意旨參
    照。查被告放火後，火勢雖蔓延，然經即時灌救，僅燻黑告
    訴人住宅陽臺磁磚，並未損及鋼筋混凝土、牆壁等主要結構
    ，仍具備遮風避雨、供人棲身之效能等情，此觀現場照片自
    明（見警卷第29至30頁），是顯然未達燒燬建築物之程度。
    核被告所為，係犯刑法第173 條第3 項、第1 項之放火燒燬
    現供人使用之住宅未遂罪。被告已著手於放火行為之實行，
    然未生建築物本身主要結構燒燬之結果，為未遂犯，爰依刑
    法第25條第2 項減輕刑度。又本件被告放火後，犯罪被發覺
    前，即主動至屏東縣政府警察局東港分局東港派出所自首乙
    情，業據證人即該派出所員警洪萬居所製作之職務報告1 紙
    （見警卷第3 頁）附卷可參，考量其尚知面對司法，茲依刑
    法第62條前段規定減輕其刑。本院審酌被告在現供人使用之
    住宅放火，無視他人之生命、財產安全，已嚴重破壞社會秩
    序及安全，水火無情，如引燃大火將波及旁鄰，影響公共安
    全甚鉅，是被告所為仍不宜寬貸，惟念及其無不良前科，有
    臺灣高等法院被告前案紀錄表1 份存卷可參，素行尚可，於
    本院審理時亦坦承犯行，犯後態度尚可，而其放火行為，因
    即時撲滅而未延燒他處釀成災禍，亦無造成財產鉅額損害，
    且已與被害人達成和解，並兼衡被告之智識程度、生活狀況
    等一切情狀，就其所犯，量處如主文所示之刑。扣案之打火
    機1 支、保特瓶2 個為被告本件放火犯行所用之物，應為沒
    收之諭知，爰依刑法第38條第1 項第2 款諭知沒收。
據上論斷，應依刑事訴訟法第299 條第1 項前段，刑法第173 條
第3 項、第1 項、第25條第2 項、第62條前段、第38條第1 項第
2 款，判決如主文。
本案經檢察官潘國威到庭執行職務
中    華    民    國    99    年    12    月    13    日
                  刑事第三庭    審判長法  官  張世賢
                                      法  官  許嘉仁
                                      法  官  蕭筠蓉
以上正本證明與原本無異。
如不服本判決應於收受判決後10日內向本院提出上訴書狀，並
應敘述具體理由；其未敘述上訴理由者，應於上訴期間屆滿後
20日內向本院補提理由書（均須按他造當事人之人數附繕本）
「切勿逕送上級法院」。
中    華    民    國    99    年    12    月    13    日
                                      書記官  張語恬
附錄論罪科刑法條：
刑法第173 條第1 項、第3 項
放火燒燬現供人使用之住宅或現有人所在之建築物、礦坑、火車
、電車或其他供水、陸、空公眾運輸之舟、車、航空機者，處無
期徒刑或7 年以上有期徒刑。
失火燒燬前項之物者，處1 年以下有期徒刑、拘役或5 百元以下
罰金。第1 項之未遂犯罰之。
預備犯第1 項之罪者，處1 年以下有期徒刑、拘役或3 百元以下
罰金。

司法院資訊處製作；財團法人民間司法改革基金會備份。
